臺灣高等法院高雄分院刑事判決　　　　　　　　　　九十一年度上訴字第六三五號
　　　上　訴　人　台灣高雄地方法院檢察署檢察官
　　　被　　　告　乙○○
　　　選任辯護人　張永昌
右上訴人因被告違反毒品危害防制條例案件，不服臺灣高雄地方法院九十年度訴字第
一六九六號中華民國九十一年三月十五日第一審判決（起訴案號：臺灣高雄地方法院
檢察署九十年度偵字第二四一八號），提起上訴，本院判決如左：
      主      文
上訴駁回。
      理      由
一、公訴意旨略以：被告乙○○與陳峙戎（另案移送本院併案審理）為朋友關係，共
    同居住於高雄縣仁武鄉○○○街八號，二人基於事前犯意之聯絡及犯行之分擔，
    共同意圖販賣第一級毒品海洛因及第二級毒品安非他命，由陳峙戎出面租賃高雄
    縣仁武鄉○○○街八號供二人居住，並為存放毒品及分裝之處所，二人於上址分
    裝毒品後，再由陳峙戎負責攜出與事先約好之購買人交易，被告再交付新台幣（
    下同）一千元之代價予陳峙戎。九十年一月二十六日，被告、陳峙戎約定出售案
    外人廖甲才海洛因與安非他命，雙方約定以二千五百元之代價在高雄市○○區○
    ○路與高速公路之涵洞旁交易毒品，同日上午十時三十分許，台南縣警察局歸仁
    分局接獲線報於高雄市○○○路大立伊勢丹百貨公司對面查獲廖甲才，於廖甲才
    駕駛之車牌號碼ＳＧ—４７８９號自用小客車前座乘客座位之腳踏墊之香菸盒內
    查獲海洛因兩包（毛重零點三公克、三點八公克），並循線於同日下午一時許在
    上開涵洞附近查獲陳峙戎駕一台白色福特甲王星，當場查獲陳峙戎持有香菸盒內
    藏放第一級毒品海洛因零點六公克及安非他命零點四公克。經陳峙戎供稱係幫被
    告運送毒品欲販賣予廖甲才，經台南縣警察局報告臺灣高雄地方法院檢察署後於
    高雄縣仁武鄉○○○街八號搜索，於同日下午二時三十分許在高雄縣仁武鄉○○
    ○街八號透甲三樓住宅中，於一樓排油煙機處查獲第一級毒品海洛因、第二級毒
    品安非他命及電子磅秤一個，另於三樓房間桌子上查獲第一級毒品海洛因、第二
    級毒品安非他命等物，查獲物品詳如搜索扣押筆錄所示。共計查獲海洛因三十二
    包毛重三十一點六公克、安非他命八包毛重十三公克、夾鏈袋二百個，因認被告
    涉嫌違反毒品危害防制條例第五條第一項之意圖販賣而持有第一級毒品罪嫌及同
    條第二項之意圖販賣而持有第二級毒品罪、同法第四條之販賣第一級毒品未遂罪
    ，及同條第二項之販賣第二級毒品未遂罪云云。
二、按犯罪事實應依證據認定之，無證據不得推定其犯罪事實，又不能證明被告犯罪
    者，應諭知無罪之判決，刑事訴訟法第一百五十四條、第三百零一條第一項分別
    定有明文；另按刑事訴訟法第一百五十六條第二項規定：被告之自白，不得作為
    有罪判決之唯一證據，仍應調查其他必要之證據，以察其是否與事實相符。其立
    法旨意乃在防範被告自白之虛擬致與真實不符，故對自白在證據上之價值加以限
    制，明定須藉補強證據以擔保其真實性。又利用非共同被告之共犯之自白或其他
    不利於己之陳述，為認定被告犯罪之證據，不特與利用被告自己之自白作為其犯
    罪之證明同有自白虛偽性之危險，亦不免有嫁禍於被告而為虛偽供述之危險。故
    就刑事訴訟法第一百五十六條第二項之立法意旨觀之，非共同被告之共犯之自白
    或其他不利於己之陳述，固得作為認定被告犯罪之證據，但不得作為有罪判決之
    唯一證據，仍應調查其他必要之證據，以察其是否與事實相符，亦即仍須有補強
    證據以擔保該共犯自白之真實性，始得採為斷罪之依據，並非絕對可由法院自由
    判斷該共犯之自白或不利於己之陳述之證明力。若不為調查，而專憑此項供述據
    為被告犯罪事實之認定，即與上開規定有違；又施用或持有甲基安非他命者所稱
    其向某人買受安非他命之指證，不得作為有罪判決之唯一證據，仍須調查其他必
    要之證據，況施用或持有安非他命者，其供出安非他命來源因而破獲者，得減輕
    其刑，行為時麻醉藥品管理條例第十三條之三，或現行之毒品危害防制條例第十
    七條均定有明文，從而施用或持有安非他命者之指證，其真實性有待其他必要之
    證據加以補強，最高法院八十七年度臺上字第三四七二號判決及八十九年度臺上
    字第三四六八號判決已分別闡述詳盡。
三、公訴人認被告乙○○涉犯上開罪嫌，無非係以警方於被告住處扣得上開海洛因及
    安非他命毒品，及證人陳峙戎於警訊及偵查中指述係綽號「阿邦」或「阿力」之
    男子叫其運送，另證人廖甲才於警訊中供稱其知道有一名不詳姓名男子駕駛一台
    白色福特自用小客車會在楠梓區○○路與高速公路涵洞附近交易毒品等語，資為
    論罪依據。
四、訊據被告乙○○堅決否認有販賣第一級毒品及第二級毒品之犯行，辯稱：我沒有
    叫陳峙戎販賣毒品，我自九十年一月中旬起即未居住在高雄縣仁武鄉○○○街八
    號，警方所查扣得毒品並非我所有，且那些毒品係在一樓及三樓查獲，我以前是
    住二樓，也不是在我二樓的房間或我車上查到等語。
五、經查：
（一）證人陳峙戎雖於警、偵訊時供稱：係綽號「阿力」或「阿邦」之男子提供毒品
      以每次一千元左右之代價叫我運送，時間從八十九年十一月初開始，剛開始每
      甲約一、二次，後每甲五、六次，都是綽號「阿力」之男子打我的行動電話聯
      絡等語。惟證人陳峙戎於原審審理時稱：「（二十六日為何被查獲？）當日被
      查獲的毒品是我自己要用的。在警局所述要幫『阿力』送貨給阿才的話，是警
      員打我後，逼我說的。當時也沒有被告要指示我送毒品給『阿才』這件事。也
      沒有『阿力』這個人。在我住的地方三樓所查獲的毒品，我也不知是何人的。
      因為有時也有朋友會來，可能是被人陷害，不知那些東西是何人的‧‧‧。」
      等語（見原審卷第五十四頁），故證人陳峙戎前後供詞已不一致。
（二）據證人陳峙戎於警訊中供稱：「（你今甲為警查獲之毒品海洛因及安非他命各
      乙包是作何用途？）該毒品是綽號『阿力』的男子於今甲中午約十二時許，在
      高雄市○○區○○路與中山高速公路涵洞附近的某社區內交給我，並叫我把該
      毒品交給綽號『阿才』的男子後，向他收取新台幣二千五百元。」等語（見警
      訊卷第八頁背面）。然據證人廖甲才於警訊及偵查皆係證稱：我車上所查獲的
      毒品是我朋友「志成」的，我聽說有一位綽號「田螺」之男子有在交易毒品，
      「田螺」平時都駕駛乙部白色福特汽車，我沒有向證人陳峙戎購買毒品等語（
      見偵查卷第七十六頁、第一四七頁正、反面），其於原審審理時亦證稱：「（
      你在警訊所述『田螺』是何人？）是『志成』的朋友，不是被告。」等語（見
      原審卷第一五七頁、第一五八頁），是依據證人廖甲才證詞得知，案發當日並
      非其向證人陳峙戎或「阿才」聯絡購買毒品，自難以證人廖甲才及陳峙戎之證
      詞即遽認被告有販賣毒品之行為。
（三）另證人陳峙戎於警訊供稱：「（你自何時開始替『阿力』送毒品？）我自八十
      九年十一月初開始幫他送毒品給不特定人。」、「（綽號『阿力』的男子真實
      姓名及聯絡方式？）我不知道他的真實姓名，都是由他打000000000
      0我的手機和我聯絡，我不知道他的手機及其他電話號碼。」、「（你運送之
      毒品是何人提供的？你是否知道他們毒品都藏在何處？）是由綽號『阿力』或
      『阿邦』的男子提供，據我所知他的毒品大都是藏放在高縣仁武鄉○○○街八
      號我租的三樓透甲厝。」等語（見警卷第八頁背面、第九頁正、反面）。然證
      人陳峙戎於警、偵訊至原審審理時均坦承上開查獲地點係其於八十九年十一月
      二十五日所承租，且被告亦曾居住該處達三月之久，倘被告確為證人陳峙戎於
      警訊所指述之綽號為「阿力」或「阿邦」之男子，其豈會不知被告的真實姓名
      ？佐以證人陳峙戎於警訊時稱自八十九年十一月即開始替被告運送毒品，甚至
      一甲高達五、六次，且據被告於偵查中供稱：「（行動電話幾號？）0000
      000000號，0000000000號」等語（見偵查卷第十九頁），然
      據原審法院函查證人陳峙戎自八十九年十月底至九十年一月底止之通聯紀錄，
      雙方僅於九十年一月二日至四日，被告有使用證人張家翌之行動電話（即00
      00000000號）與證人陳峙戎聯絡，從九十年一月四日起至本案查獲時
      間即九十年一月二十六日止，雙方並無聯絡之紀錄，此有泛亞電訊股份有限公
      司所附陳峙戎八十九年十月間起至九十年一月底止之通聯紀錄附於原審卷可按
      ，倘確為證人陳峙戎所述其替被告運送毒品次數如此之頻繁，為何雙方從一月
      五日之後便沒有任何之聯絡？且被查獲之當日，依前開通聯紀錄，又為何並無
      證人陳峙戎所述被告使用行動電話號碼與之聯絡通話紀錄，是證人陳峙戎於警
      訊所述，實有可疑。
（四）又被告於為警查獲前一週即未居住於該處乙情，業據證人張家翌於原審到庭證
      稱：「（有否於今年一月二十六日在仁武鄉○○○街八號處，經警搜索在場？
      ）有。實際日期已經忘記，但我記得是在過年初三時發生，當時我是因為在遊
      藝場上班而與被告認識，被告有問我臉上的傷勢，我說是因為婚姻暴力，之後
      他說他有租一間房子沒有使用，他是分租的，可以讓我借住。我是從案發前的
      一個多禮拜住進去‧‧‧這段期間被告沒有在這裡住，也沒有在這裡出入，因
      為他要避嫌‧‧‧我住的時間，被告都沒有回來過，所以也沒有看過或聽過被
      告在三樓的聲音‧‧‧。」等語（見原審卷第六十七頁），其於警訊時供稱：
      「我去該處時，乙○○都叫我在二樓房間內休息，不要上三樓，因為三樓有人
      住在那邊，我去的時候，三樓都有二人以上之聲音。」等語，是被告辯稱案發
      前一週即無居住該處，三樓另有人住等語，尚可採信。被告於案發時即已無居
      住於查獲地點，如何證明在查獲地點查扣之毒品為被告所有？
（五）本件查獲毒品之地點係在一樓排油機上方及三樓Ｂ室，並非在二樓，此有平面
      圖三紙及二十幀附於偵查卷第九十二頁至第一０七頁可按。而據證人張家翌於
      偵查中結證：「是否同住在永昌一街八號？）九十年一月二十六日前後之前我
      住了五、六甲，我都住在二樓乙○○的房間。」等語（見偵查卷第一六五頁背
      面）；另據證人陳峙戎於偵查中證稱：「（總共有多少人住在那裡？）乙○○
      及一個阿弟，乙○○住二樓，出入的人我不知道。」等語（見偵查卷第一二三
      頁背面），足徵被告確實係住該處二樓。是本件警方在並未在被告所居住之二
      樓查獲任何毒品。再公訴人將前開查扣物品送法務部調查局鑑定，其函覆：「
      一、乙類之夾鏈帶外包裝（鐵盒）上採取二枚指紋與丙１（指被告乙○○）、
      丙２（指證人陳峙戎）類指紋均不同。二、送驗其他證物所採指紋，均因指紋
      重複觸摸，紋線模糊不清，無法鑑定」等語，此有該局九十年三月十五日（九
      十）陸（二）字第九０一二六四五號檢定通書乙份附於偵查卷第一三五頁可憑
      ，倘被告確有如公訴人所稱販賣毒品之行為，應會有分裝毒品所用之夾鏈袋，
      惟本件查扣之夾鏈袋上並未有被告之指紋，益徵被告無販賣毒品之犯行。雖證
      人林世斌即台南縣警察局歸仁分局警備隊警員於原審到庭證稱：「（當時的查
      獲情形？）在一樓廚房排油煙機的洞口裡面找到一、二級毒品及磅秤，用大型
      的鉛筆盒裝起來，外面用塑膠袋裝，二樓的後面房間，也有查獲一、二級毒品
      ，三樓部分我就沒有上去，應該也有查獲‧‧‧二樓確實有搜索到東西，可能
      是製作時疏失。」等語（見原審卷第七十四頁），及證人黃文祥即高雄市憲兵
      隊調查組警員於原審到庭證稱：「（本案的經過？）進去搜索並沒有用手銬銬
      住被告，我們在一樓抽油煙機孔，有搜到一個鐵盒，那時我是在檢查全棟有無
      其他人，那位青少年我們有帶進現場，二樓有一位女子住，在三樓的桌子上有
      搜到少許的毒品。我們在一樓搜到毒品後我們才將被告上手銬。在現場時，被
      告就有承認所搜到的東西是他的‧‧‧。」等語（見原審卷第一０八頁），觀
      之二位證人之證詞，渠等對於有無在該處二樓查扣毒品乙情，所述並不一致，
      且果如當場在被告房間內有搜索到毒品或被告有當場承認於其他樓層所查扣之
      毒品為其所有，則警方當會確實記載於查扣筆錄或是警訊筆錄中，惟遍觀警方
      之搜索扣押筆錄或警訊筆錄，皆無記載二位證人所指稱二樓有查獲毒品或被告
      有坦承毒品為其所有等情。故此不能單憑上開林世斌、黃文祥二位證人之證詞
      即遽認定查獲毒品為被告所有。
（六）綜上所述，證人陳峙戎之警訊及偵查中指述既有前開瑕疵，且其於原審審理時
      又已證稱被告並非販毒之人，參以警方未曾於被告之居住之二樓或被告之身上
      、車上扣得販賣毒品之相關事證，是以被告之本案犯行自屬難以證明。此外，
      復查無其他積極證據足認被告涉有上開意圖販賣而持有第一級毒品、意圖販賣
      而持有第二級毒品、販賣第一級毒品未遂，及販賣第二級毒品未遂等罪行，揆
      之上開法條規定及判例意旨，本件既不能證明被告犯罪，依法自應諭知被告無
      罪之判決。
六、原審以不能證明被告犯罪，而諭知被告無罪之判決，於法並無不合。檢察官上訴
    意旨，以：(一)證人陳峙戎、廖甲才於警訊及偵查中之證詞較可採，不得以其等於
    原審翻異前詞而據以採信其等於原審之證詞，置其等於警訊及偵查中之證詞於不
    顧。(二)證人廖甲才於原審證稱「田螺」不是被告乙○○，亦不認識乙○○等語，
    但被告於警訊時坦承與陳峙戎、廖甲才同住，且為朋友關係等語，可見證人廖甲
    才於原審之證詞不足採。(三)若被告乙○○於本案被查獲前已一個多禮拜沒有居住
    或出入查獲地，為何被告於本案查獲時，恰在查獲地點遭警攔檢其駕駛之車輛，
    並進而在被告乙○○在場之情況下展開本案搜索？(四)被告乙○○既持續與陳峙戎
    居住在查獲地點，則便可解釋無需使用行動電話與乙○○聯繫，故即便乙○○與
    陳峙戎在查獲前並無頻繁之通聯紀錄，亦不足以反證陳峙戎於偵查中供述替乙○
    ○頻繁販毒之證詞虛偽。(六)綜上原審均未予詳查，認定事實與經驗法則與論理法
    則有違，尚有未恰，請撤銷原判決，另為適法之判決。然查：(一)被告係向證人陳
    峙戎分租於查獲地點之二樓，在該二樓並未查獲任何毒品或與販賣毒品相關之證
    物，在被告所駕駛之車上或被告身上亦如是，且由證人張家翌證詞可知查獲地點
    之三樓另有人居住，無證據證明被告居住在三樓等情。(二)被告並非在本件之查獲
    地點為警查獲，警方係依據被告所駕駛之自用小客車加以跟蹤而查獲被告，並在
    被告查得租住處鑰匙，而要被告配合進入搜索，足見公訴人於此有所誤會。
    (三)被告既與陳峙戎、廖甲才均為朋友，且同住在查獲地點，被告果真要將毒品賣
    給廖甲才，在彼等居住之處所即可交易，被告何需大費周章透過陳峙戎轉交給廖
    甲才，且約在外面交易，增加被查獲之風險？實有違常理。綜上所述，足見檢察
    官上訴，為無理由，應予駁回。
據上論斷，應依刑事訴訟法第三百六十八條，判決如主文。
本案經檢察官王登榮到庭執行職務。
中    華    民    國      九十一      年      六      月     十二   日
                              臺灣高等法院高雄分院刑事第一庭
                                  審判長法官  王光照
                                        法官  黃仁松
                                        法官  黃壽燕
右正本證明與原本無異。
檢察官如不服本判決應於收受本判決後十日內向本院提出上訴書狀，其未述上訴理
由者，並得於提起上訴後十日內向本院補提理由書狀（均須按他造當事人之人數附繕
本)「切勿逕送上級法院」。
                                      書記官  黃富美
中    華    民    國      九十一      年      六      月     十二   日
